臺灣基隆地方法院刑事判決　　　　　　　 96年度訴字第481號
聲　請　人　臺灣基隆地方法院檢察署檢察官
被　　　告　甲○○
上列被告因毒品危害防制條例案件，經檢察官提起公訴（96年度
毒偵字第1264號）暨移送併案審理（96年度毒偵字第1608號），
被告於準備程序進行中，就被訴事實為有罪之陳述，經本院合議
庭裁定由受命法官獨任進行簡式審判程序，判決如下：
    主 　 文
甲○○施用第一級毒品，累犯，處有期徒刑拾月。扣案之第一級
毒品海洛因殘渣袋壹包（毛重零點壹捌公克）沒收銷燬之、注射
針筒壹支沒收。
    事    實
一、甲○○前因2次施用第二級毒品案件，經本院先後裁定送觀
    察、勒戒後，均因無繼續施用毒品之傾向，分別於民國87年
    10月14日、88年2月23日執行完畢釋放，並各由臺灣基隆地
    方法院檢察署檢察官以87年度毒偵字第4523號、88年度偵緝
    字第65號為不起訴處分確定。復因施用第二級毒品案件，經
    本院裁定令入戒治處所施以強制戒治（於91年3月7日執行完
    畢），並經本院於89年9月20日以89年度簡上字第76號判決
    判處有期徒刑6月確定；再因施用第二級毒品案件，經本院
    於90年8月24日以90年度易字第305號判決判處有期徒刑7月
    ，於同年9月24日確定，兩案接續執行，於92年4月7日執行
    完畢。其又因施用第一級毒品及第二級毒品案件，經本院裁
    定令入戒治處所施以強制戒治（於93年1月9日因毒品危害防
    制條例修正報結），並經本院於92年11月27日以92年度易字
    第233號判決各判處有期徒刑8月、4月，定應執行有期徒刑
    10月，於92年12月25日確定，於93年11月4日執行完畢（起
    訴書誤載為93年11月5日）。
二、詎其猶不知戒除施用毒品惡習，復基於反覆持續施用第一級
    毒品之概括犯意，自96年5月4日晚上6時許起，至同年5月11
    日晚上7時多許止，在其基隆市○○路161巷41之9號住處內
    ，以將海洛因置入注射針筒內，再摻水混合注射右手肘內側
    靜脈血管處之方式，密切持續施用第一級毒品海洛因多次（
    約1、2天施用1次）。為警於96年5月9日11時30分許，至其
    前揭住處調查竊盜時，經其主動交出施用後殘留之第一級毒
    品海洛因殘渣袋1包（毛重0.18公克）及其所有供施用海洛
    因所用之注射針筒1支而查獲，並經警得其同意下，採集其
    尿液檢體送驗結果呈嗎啡陽性反應；復於96年5月12日下午5
    時25分，警方因調查另案通知甲○○到警局說明，為警得其
    同意下，採集其尿液檢體送驗結果亦呈嗎啡陽性反應，而陸
    續查悉上情。
三、案經基隆市警察局第一分局報告臺灣基隆地方法院檢察署檢
    察官偵查起訴暨基隆市警察局第四分局報告臺灣基隆地方法
    院檢察署檢察官偵查起訴。
    理　　由
壹、程序事項
    本件被告甲○○所犯者非為死刑、無期徒刑、最輕本刑為3
    年以上有期徒刑之罪或高等法院管轄第一審案件，其於準備
    程序進行中，先就被訴事實為有罪之陳述，經告知其簡式審
    判程序之旨，並聽取公訴人、被告之意見後，本院合議庭業
    已依刑事訴訟法第273條之1第1項之規定，裁定由受命法官
    獨任以簡式審判程序進行本案之審理，且依同法第273條之2
    規定，簡式審判程序之證據調查，不受同法第159條第1項、
    第161條之2、第161條之3、第163條之1及第164條至第170條
    規定之限制，合先敘明。
貳、實體事項
一、認定上述事實所憑之證據名稱：
  (一)被告於本院準備程序及審理之自白。
  (二)本院96年7月23日勘驗筆錄及勘驗照片2張。
  (三)扣案之第一級毒品海洛因殘渣袋1包（扣案之殘渣袋1包，經
    警方依毒品檢驗包試劑初步檢驗結果，呈嗎啡、海洛因反應
    ，再送法務部調查局確認鑑驗結果，發現有第一級毒品海洛
    因成分殘留，殘渣袋內白粉量微無法稱重，殘渣袋重0.18公
    克，有基隆市警察局第一分局偵查隊查獲涉嫌毒品危害防制
    條例毒品初步鑑驗報告單暨鑑驗照片、法務部調查局96年5
    月28日調科壹字第09623046210號鑑定通知書各1紙在卷可稽
    ）及注射針筒壹支。
  (四)基隆市警察局第一分局96年5月9日基警一分偵字第09601611
    37號偵辦毒品案件尿液檢體對照表、基隆市警察局第四分局
    偵辦毒品案件尿液檢體對照表、臺灣尖端先進生技醫藥股份
    有限公司96年5月18日基一-9、96年5月25日基四-5濫用藥物
    檢驗報告各1份（以上檢驗結果被告尿液均呈嗎啡陽性反應
    ）。
  (五)臺灣高等法院被告全國前案紀錄表、臺灣基隆地方法院檢察
    署刑案資料查註紀錄表及全國施用毒品案件紀錄表各1份。
二、論罪科刑：
  (一)按海洛因係毒品危害防制條例所列管之第一級毒品，此為該
    條例第2條第2項第1款所明定；又犯毒品危害防制條例第10
    條施用毒品之罪者，檢察官應聲請法院裁定，令被告入勒戒
    處所觀察、勒戒，經觀察、勒戒後，無繼續施用毒品之傾向
    者，應即釋放，並由檢察官為不起訴處分，有繼續施用毒品
    之傾向者，則由檢察官先聲請法院裁定令入戒治處所施以強
    制戒治，俟強制戒治期滿，再行釋放，並由檢察官為不起訴
    處分；而依前開規定觀察勒戒或強制戒治執行完畢釋放後，
    5年內再犯施用毒品之罪者，檢察官應依法追訴，毒品危害
    防制條例第20條第1項、第2項、第23條第2項分別定有明文
    。且倘被告於5年內已再犯，經依法追訴處罰，縱其第3次（
    或第3次以上）再度施用毒品之時間，在初犯經觀察、勒戒
    或強制戒治執行完畢5年以後，已不合於「5年後再犯」之規
    定，且因已於「5年內再犯」，顯見其再犯率甚高，原實施
    觀察、勒戒或強制戒治，已無法收其實效，即應依該條例第
    10條處罰，有最高法院95年5月9日所作成之95年度第7次刑
    事庭會議決定可資參照。
  (二)被告於強制戒治執行完畢後，5年以內再犯施用第一級毒品
    海洛因之行為，係犯毒品危害防制條例第10條第1項之施用
    第一級毒品罪。其持有第一級毒品海洛因係供施用，其持有
    第一級毒品之低度行為為施用第一級毒品之高度行為所吸收
    ，不另論罪。
  (三)又被告為本案施用毒品行為後，刑法第56條連續犯之規定業
    於94年2月2日修正公布刪除，並自95年7月1日起施行，故被
    告先後多次施用第一級毒品海洛因之犯行，於新法施行後即
    不得再以連續犯論處，惟新法之所以刪除連續犯之原因，係
    源於實務上對連續犯「同一罪名」之認定過寬，所謂「概括
    犯意」亦經常可連綿數年之久，不無鼓勵犯罪之嫌，而使國
    家刑罰權之行使發生不合理之現象，故而將之刪除，對於部
    分習慣犯，例如竊盜、吸毒等犯罪，是否會因適用數罪併罰
    而使刑罰過重產生不合理之現象，則容待學界及實務以補充
    解釋之方式，發展接續犯之概念，對於合乎「接續犯」或「
    包括一罪」之情形，認為構成單一之犯罪，以限縮數罪併罰
    之範圍，用以解決上述問題（刑法第56條修正理由第4點參
    照）。因此，新法修正後，就多次施用毒品之案件，非必然
    即成為數罪，仍應依個案情形予以論斷。又按刑事法若干犯
    罪行為態樣，本質上原具有反覆、延續實行之特徵，立法時
    既予特別歸類，定為犯罪構成要件之行為要素，則行為人基
    於概括之犯意，在密切接近之一定時、地持續實行之複次行
    為，倘依社會通念，於客觀上認為符合一個反覆、延續性之
    行為觀念者，於刑法評價上，即應僅成立一罪。學理上所稱
    「集合犯」之職業性、營業性或收集性等具有重複特質之犯
    罪均屬之，例如經營、從事業務、收集、販賣、製造、散布
    等行為概念者是（最高法院95年度臺上字第1079號判決意旨
    參照）。而毒品因具有成癮性、濫用性，故立法實務首重以
    刑事處遇方式戒斷行為人毒癮，於無法達成戒斷之效果時，
    始依法追訴處罰，故施用毒品本質上具有反覆、延續實行之
    特徵，因此，倘施用毒品者基於概括之犯意，於密切接近之
    一定時、地持續施用毒品，應認成立「集合犯」，而論以單
    一之施用毒品罪。查被告自96年5月4日晚上6時許起，至同
    年5 月11日晚上7時多許止，約1、2天即施用1次第一級海洛
    因毒品，犯罪行為甚為持續且密集，顯係基於概括犯意而為
    ，故其接連數次施用毒品之行為，屬「集合犯」，應僅成立
    一罪。
  (四)查被告曾受前揭事實欄所載刑之科刑及執行完畢，有臺灣高
    等法院被告前案紀錄表1份在卷可按，其受有期徒刑執行完
    畢後，5年內故意再犯本件有期徒刑以上之罪，為累犯，應
    依刑法第47條第1項規定加重其刑。
  (五)公訴人雖僅就被告自96年5月4日晚上6時許起至同年9月下午
    1時29分為警採尿前回溯24小時內之某時許，施用第一級毒
    品海洛因之犯行提起公訴，而未就前揭事實欄所載其餘施用
    第一級毒品海洛因之犯行起訴（含96年度毒偵字第1608號移
    送併案審理部分），然此部分之犯罪事實與起訴部分，有集
    合犯之實質上一罪關係，業如前述，故為起訴之效力所及，
    本院自應併予審究。
  (六)爰審酌被告前因施用毒品經觀察、勒戒及多次判刑後，猶不
    知戒除毒品惡習，復再施用第一級毒品海洛因，且施用頻率
    甚繁，顯見其毒癮甚深，自不宜輕縱，並審酌其所犯施用毒
    品之犯罪係戕害自身健康之行為，於他人尚不致造成損害及
    其事後坦承犯行之態度等一切情狀，量處如主文所示之刑。
  (七)沒收之諭知：
    扣案之第一級毒品海洛因殘渣袋1包（毛重0.18公克），其
    內之海洛因因量微無法稱重，復難以與包裝袋析離，故應整
    體視為查獲之毒品，依毒品危害防制條例第18條第1項前段
    之規定宣告沒收銷燬之。另扣案之注射針筒1支，為被告所
    有，供本案犯罪所用之物，業據被告於本院審理時供述甚明
    ，且經核非專供施用毒品之器具，爰依刑法第38條第1項第2
    款規定宣告沒收。
三、應適用之法條：
　　刑事訴訟法第273條之1第1項、第284條之1、第310條之2、
    第454條第1項、第299條第1項前段，毒品危害防制條例第10
    條第1項、第23條第2項、第18條第1項前段，刑法第11條、
    第47條第1項、第38條第1項第2款，判決如主文。
四、對於本件判決如有不服，得自收受送達後10日內，向本院提
    出上訴書狀，上訴於臺灣高等法院。
本案經檢察官乙○○到庭執行職務
中　　華　　民　　國　　96　　年　　 7　　月    31  　日
                  刑事第三庭法  官  王美婷
以上正本證明與原本無異。
對於本件判決如有不服，應於收受送達後10日內，向本院提出上
訴書狀，上訴於臺灣高等法院，並按他造當事人之人數附具繕本
。
中　　華　　民　　國　　96　　年　　7 　　月　　31　　日
                            書記官  劉珍珍
附錄本案論罪科刑法條：
毒品危害防制條例第10條第1項
施用第一級毒品者，處6月以上5年以下有期徒刑。
